最高法院刑事判決　　　　　　　　　　　　　　　九十一年度台上字第七○五一號
　　上　訴　人　廖惠玲
右上訴人因偽造文書案件，不服台灣高等法院台中分院中華民國八十九年九月二十九
日第二審判決（八十九年度上訴字第一六一０號，起訴案號：台灣台中地方法院檢察
署八十八年度偵字第一九一九九、一九二００、一九二０一號），提起上訴，本院判
決如左：
    主  文
原判決撤銷，發回台灣高等法院台中分院。
    理  由
本件原判決認定上訴人甲○○與林青龍（另案審理）及已判刑確定之廖高健、王聖博
、林雅芬、徐成福、何義方等人，因急需現金週轉，適台中市中福興業有限公司（下
稱中福公司）業務員王緒宏等人在報紙上刊登代辦信用貸款廣告，但上訴人等人或未
在職，或年收入過低，不符信用貸款條件，乃中福公司之業務員為圖取佣金，而共同
基於偽造文書之犯意聯絡，由該公司業務員提供上訴人等人之年籍等資料，經由陳思
惠（另行起訴）委請年籍不詳之「林先生」偽造原判決附表一所示之「財政部台灣省
中區國稅局各類所得扣繳暨免扣繳憑單」（下稱扣繳憑單）及附表三所示之印章，加
蓋於其附表二所示之「服務證明書」或「在職證明書」上，持向台中市第十一信用合
作社經理鄭信吉或專門委員黃達政辦理「歡心理財」消費性貸款新台幣三十萬元，足
以生損害於各申報單位、扣繳義務人、台中市第十一信用合作社及財政部國稅局對各
類所得扣繳暨免扣繳管理之正確性等情。因而撤銷第一審關於上訴人部分之判決，改
判仍論處上訴人共同行使偽造私文書，足以生損害於公眾及他人罪刑。固非無見。
惟查：(一)原判決謂上訴人與林青龍及已判刑確定之廖高健等人間，就上開犯行均有犯
意聯絡及行為分擔，為共同正犯（見原判決第四面第五行至第六行）。但依卷存之扣
繳憑單、服務證明書、在職證明書及上訴人等人之供述筆錄，上訴人與林青龍、廖高
健、王聖博、林雅芬、徐成福、何義方等人，係分別提供其身分證件予中福公司業務
員，憑以偽造扣繳憑單及服務證明文件，再持向台中市第十一信用合作社辦理信用貸
款（見偵字第一九一九九號偵查卷影本）。上訴人與林青龍等其餘借款人，既係各別
經由中福公司之業務員辦理貸款，則其彼此間之貸款似無事實上之關聯，各借款人似
亦僅就其本人貸款部分所涉之偽造文書犯行，與中福公司承辦之業務員有犯意聯絡及
行為分擔，得否併認上訴人與林青龍等其餘借款人對於彼此間之偽造文書罪，亦應負
共同正犯之責任？饒有再事探求之餘地。(二)原判決採憑證人陳思惠於第一審法院審理
中及台灣台中地方法院檢察署八十七年度偵字第二六四四八號偽造文書案件偵查中所
為之證言，資為不利於上訴人之認定（見原判決第三面第二行至第九行）。但稽之原
審審判筆錄，原審審判長於審判期日並未向上訴人宣讀該筆錄或告以要旨，依法踐行
調查之程序，遽採為判決之基礎，難謂於法無違。且原審審判長於調查證據完畢後，
僅命檢察官辯論，即繼之詢問上訴人有無陳述，而未依刑事訴訟法第三百六十四條準
用同法第二百八十九條第一項之規定，依序命上訴人就事實及法律辯論之，尤屬可議
。上訴意旨指摘原判決違背法令，尚非全無理由，應認有撤銷發回更審之原因。
據上論結，應依刑事訴訟法第三百九十七條、第四百零一條，判決如主文。
中      華      民      國    九十一    年     十二     月     十二     日
                              最高法院刑事第四庭
                                  審判長法官  紀  俊  乾
                                        法官  劉  介  民
                                        法官  陳  東  誥
                                        法官  陳  世  雄
                                        法官  孫  增  同
      右正本證明與原本無異
                                              書  記  官
中      華      民      國    九十一    年     十二     月     十六     日
